【裁判字號】    98,交聲,4305
【裁判日期】    990625
【裁判案由】    違反道路交通管理處罰條例聲明異議
【裁判全文】
臺灣臺北地方法院交通事件裁定        98年度交聲字第4305號
原處分機關  交通部公路總局臺北區監理所蘆洲監理站
異  議  人
即受處分人  甲○○
上列異議人即受處分人因違反道路交通管理處罰條例案件，對
於交通部公路總局臺北區監理所蘆洲監理站中華民國98年12月
10日所為之處分（原處分案號：北監蘆字第裁46－A00XDT757
號），聲明異議，本院裁定如下：
    主  文
異議駁回。
    理  由
一、按汽車駕駛人轉彎時，不依標誌、標線、號誌之指示者，處
    新臺幣（下同）600元以上1,800元以下罰鍰，道路交通管理
    處罰條例第48條第1項第2款定有明文。又汽車駕駛人違反道
    路交通管理處罰條例第48條者，除依原條款處罰鍰外，並予
    記違規點數1點，同條例第63第1項第1款，亦有規定。次按
    「機器腳踏車行駛至交岔路口，其轉彎應依標誌或標線之規
    定行駛」；「機慢車兩段左轉標誌，用以告示左轉機器腳踏
    車或慢車駕駛應遵照號誌指示，在號誌顯示允許直行時先行
    駛至右前方路口之左轉待轉區等待左轉，俟該方向號誌顯示
    允許直行後，再行續駛，以兩段方式完成左轉」，道路交通
    安全規則第99條第2項前段、道路交通標誌標線號誌設置規
    則第65條亦分別定有明文。又道路交通管理處罰條例所稱之
    「車輛」，係指在道路上以原動機行駛之汽車，包括機器腳
    踏車在內。
二、本件異議人即受處分人（下稱受處分人）甲○○於民國98年
    11月5日下午6時51分許，騎乘世界觀食品百貨企業社所有之
    車牌號碼CPJ-317號重型機車沿臺北市○○○路由南往北方
    向，行經臺北市市○○道、建國南路設有機車兩段式左轉標
    誌之交叉路口時，未遵循該標誌之指示，即逕行左轉向西往
    市○○道方向行駛，適為在該路口值勤之臺北市中山分局交
    通分隊（下稱原舉發機關）員警游文正當場發現予以攔停，
    並認受處分人有違反道路交通管理處罰條例第48條第1項第2
    款之違規行為而掣單舉發，並將舉發通知單（舉發單號：臺
    北市政府警察局98年11月5號掌電字第A00XDT757號舉發違反
    道路交通管理事件通知單）交受處分人簽收，受處分人於舉
    發通知單上所載之應到案日期（98年11月20日）前之98年11
    月13日向原舉發機關提出申訴，經交通部公路總局臺北區監
    理所蘆洲監理站（下稱原處分機關）函請原舉發機關調查結
    果，認受處分人確有上開違規行為，遂依道路交通管理處罰
    條例第48條第1項第2款、道路交通管理事件統一裁罰基準表
    之規定，於98年12月10日以北監蘆字第裁46-A00XDT757號裁
    決書裁處受處分人罰鍰600元，且依同條例第63條第1項第1
    款（裁決書漏引第1款）規定，記違規點數1點。
三、受處分人聲明異議意旨略以：該路口100公尺前並無設立明
    顯可見之兩段式左轉標示，而路口紅綠燈下之標誌並不明顯
    ；又伊騎乘上開機車時，係尾隨於公車後方，因而視線受阻
    ，致無法察覺兩段式左轉標誌，為此聲明異議，請求撤銷原
    處分云云。
四、經查：
  (一)受處分人於前揭時間騎乘上開機車，行經設有「機車兩段式
    左轉」標誌之建國南路與市○○道時，不依該標誌指示，即
    逕行由建國南路左轉向市○○道方向行駛之事實，為受處分
    人所不否認，並經證人即舉發警員游文正於本院調查時證述
    詳實（見本院卷第19頁至第20頁反面），復有現場照片2張
    、證人游文正當庭繪製之違規車輛行向示意圖1張附卷可稽
    （見本院卷第23頁、第24頁），是受處分人確有於前揭時、
    地騎乘上開機車不依標誌指示而逕行左轉之違規行為，堪以
    認定。
  (二)又機慢車兩段左轉標誌，乃藍底白色圖案，用以告示左轉汽
    缸總排氣量未滿550立方公分機器腳踏車或慢車駕駛人應遵
    照號誌指示，在號誌顯示允許直行時先行駛至右前方路口之
    左轉待轉區等待左轉，俟該方向號誌顯示允許直行後，再行
    續駛，以兩段方式完成左轉之遵行標誌，並以豎立於行車方
    向之右側為原則，特殊情況得豎立於行車方向之左側或以懸
    掛方式設置，道路交通標誌標線號誌設置規則第11條第4款
    、第16條第1項、第57條第2款、第65條規定甚明，自無同規
    則第23條第4款「警告標誌設置位置與警告標的物起點之距
    離，應配合行車速率，自45公尺至200公尺為度」規定之適
    用，此外，遍查上開規則及交通法規亦無任何「機慢車兩段
    式左轉號誌之設置應於左轉路口100公尺前」之規定，是受
    處分人辯稱：該路口100公尺前並無設立明顯可見之兩段式
    左轉標示，設置不合法云云，顯係任憑己意自作主張，亦非
    可採。
五、綜上所述，受處分人確有於前揭時、地騎乘上開機車轉彎時
    ，不依標誌指示（即不依規定兩段式左轉）之違規行為，從
    而，原處分機關依道路交通管理處罰條例第48條第1項第2款
    ，及違反道路交通管理事件統一裁罰基準表之規定，裁處異
    議人罰鍰600元，並依同條例第63條第1項第1款（裁決書漏
    引第1款）規定，併予記違規點數1點，核無違誤。受處分人
    聲明異議，指摘原處分不當，為無理由，應予駁回。
據上論斷，依道路交通案件處理辦法第19條，裁定如主文。
中    華    民    國    99    年    6     月    25    日
                           交通法庭  法  官  謝昀璉
以上正本證明與原本無異。
如不服本裁定，應於裁定送達後5 日內向本院提出抗告狀。
                                     書記官  陳宏璋
中    華    民    國    99    年    6     月    25    日

司法院資訊處製作；財團法人民間司法改革基金會備份。
